最高法院刑事判決　　　　　　　　　　　　　　　八十六年度台上字第二三五二號
　　上　訴　人　甲○○
　　選任辯護人　黃正彥律師
　　　　　　　　黃雅萍律師
右上訴人因偽造有價證券案件，不服台灣高等法院台南分院中華民國八十五年四月五
日第二審判決（八十四年度上訴字第一九四七號，起訴案號：台灣台南地方法院檢察
署八十三年度偵字第一三八七八號、八十四年度偵字第七四五五號），提起上訴，本
院判決如左：
    主  文
原判決關於甲○○部分撤銷，發回台灣高等法院台南分院。
    理  由
本件原判決認定上訴人甲○○意圖為自己不法之所有，自民國八十三年十二月十二日
起，多次打電話至台南縣永康市○○○街三○六號王掌令住處，恐嚇王某須交付新台
幣（下同）二百萬元，否則對其及家人不利等語，致其心生畏怖，經減價為一百萬元
並約定同年月十六日十四時許取款。上訴人意圖供行使之用，交待余和成（判刑確定
）偽造王來發名義之本票一張，由余某屆時持往王掌令處，尚未取款即為警查獲而未
逞等情。因而撤銷第一審此部分不當之判決（依恐嚇取財罪論處），依牽連犯規定，
改處上訴人偽造有價證券罪刑，固非無見。
惟查：(一)刑法第五十五條規定之牽連犯，指行為者意念中欲犯某罪，而其實施犯罪之
方法或結果，另犯其目的行為以外之他罪名而言，此牽連關係之有無，不以行為人主
觀犯意為準，應參酌行為時客觀之事實以為決定，即數行為之間，其犯意應連貫外，
在客觀上認其方法或結果行為，與犯罪之目的行為，有不可分離之直接密切關係，始
為牽連犯。又起訴書應記載犯罪事實，稱犯罪事實自指相當於構成要件之具體的事實
而言。本件起訴事實係上訴人如何恐嚇被害人令交付現款，及著由余和成前往取款，
似僅及於恐嚇取財犯行，雖有「當余和成持一張一百萬元之本票……取款時，為埋伏
之警員當場查獲……」之記載，惟為查獲情況之描述，對何時、何地、如何偽造本票
，偽造之內容等偽造有價證券之構成要件具體事實均付闕如，此部分自非起訴範圍。
再依原判決之認定，亦僅為上訴人著余和成於取款時以該本票搪塞，此與其恐嚇取財
之目的行為，直無方法行為關係，而恐嚇取財在客觀上更不以偽造有價證券為結果，
其間並無不可分離之直接密切關係，尚難成立牽連犯。原判決卻謂「此部分犯罪於犯
罪事實欄已有記載（證已起訴），且與已起訴並論罪之恐嚇取財未遂部分，有牽連犯
之裁判上一罪關係，是應為起訴效力所及，本院自得併予審理，改處上訴人偽造有價
證券罪刑，自有未受請求之事項予以判決及適用法令不當之違法。(二)證據之取捨，固
屬事實審法院之職權，將遇有被告或證人所述，前後歧異，採信其一，摒棄其他，對
此取捨之理由，自應詳為明。查共同被告余和成自警訊伊始至檢察官第一、二次偵
訊中，均稱本案與上訴人無涉云云，迨至被押後第二次偵訊起，始改謂受上訴人指
使前往取款，其供述相異，原判決採信其後不利於上訴人之陳述，為論罪之重要依憑
，對該前供如何不足採信，恝置未理，理由亦有未備。上訴意旨指摘原判決不當，非
無理由，應認有發回更審之原因。
據上論結，應依刑事訴訟法第三百九十七條、第四百零一條，判決如主文。
中      華      民      國    八十六    年      四      月    二十四    日
                              最高法院刑事第九庭
                                  審判長法官  謝  家  鶴
                                        法官  羅  一  宇
                                        法官  吳  昭  瑩
                                        法官  花  滿  堂
                                        法官  陳  世  淙
      右正本證明與原本無異
                                              書  記  官
中      華      民      國    八十六    年      四      月              日
